【裁判字號】    99,監宣,217
【裁判日期】    991129
【裁判案由】    監護宣告
【裁判全文】
臺灣臺南地方法院民事裁定             99年度監宣字第217號
聲  請  人  林美香
相  對  人  林玉明
關  係  人  林鳳玉
上聲請人聲請對林玉明為監護宣告事件，本院裁定如下：
    主      文
宣告林玉明（男，民國○○○年○月○○○日生，身分證統一編
號：Ｚ000000000號）為受監護宣告之人。
選定林美香（女，民國○○○年○月○○○日生，身分證統一編
號：Ｚ000000000號）為受監護宣告之人林玉明之監護
人。
指定林鳳玉（女，民國○○○年○月○○日生，身分證統一編號
：Ｚ000000000號）為會同開具財產清冊之人。
聲請程序費用由受監護宣告之人林玉明負擔。
    理      由
一、本件聲請意旨略以：聲請人林美香之弟弟林玉明自幼即罹有
    多重精神感官障礙（重度）之疾，多年來雖曾延醫診治但不
    見起色，近日甚且已達不能為意思表示或受意思表示，或不
    能辨識其意思表示之效果之程度，爰依民事訴訟法第597條
    以下之規定，聲請鈞院准予裁定對相對人林玉明為監護宣告
    ，並指定聲請人林美香為林玉明之監護人等語。
二、按對於因精神障礙或其他心智缺陷，致不能為意思表示或受
    意思表示，或不能辨識其意思表示之效果者，法院得因本人
    、配偶、四親等內之親屬、最近一年有同居事實之其他親屬
    、檢察官、主管機關或社會福利機構之聲請，為監護之宣告
    ，民法第14條第1項定有明文。
三、經查，林美香係林玉明之姊姊之事實，有聲請人所提戶籍謄
    本2件附卷可稽，且經聲請人到庭陳述明確，是聲請人為林
    玉明之四親等內親屬，伊為本件聲請，自屬合法。又查，聲
    請人主張林玉明有多重精神感官障礙（重度）之情形，致不
    能為意思表示或受意思表示，或不能辨識其意思表示之效果
    之事實，亦據提出中華民國重度多障身心障礙手冊1件為證
    ，且經本院審驗相對人林玉明之精神狀況，認其現意識清楚
    ，但能力有明顯障礙，對外界之反應、思考能力、自己行為
    之利害得失之意思能力及認知、理解判斷能力均有明顯缺陷
    ，無法自己單獨處理財產，相對人林玉明接受治療後，回復
    之可能性機率很低，此有調查筆錄可憑；再斟酌鑑定人即行
    政院衛生署台南醫院黃隆山醫師鑑定結果認定：「6.醫學上
    的診斷：診斷名：智能障礙。7.生活狀況及現在身心狀態：
    ．．．身體狀態、精神狀態：一般醫學檢查：個案意識尚清
    晰狀態，對問話無法回答，四肢方便可自我行動，大小便及
    個人衛生須他人部分協助處理。精神檢查方面：個案的注意
    力尚可，判斷能力、對人、時、地的定向感、記憶能力、計
    算能力及抽象思考能力均有明顯缺失。8.有關判斷能力判定
    之意見：不能管理處分自己財產。判斷的根據：個案的認知
    能力有明顯缺陷。9.回復可能性說明：個案之回復可能性機
    率很低。10.鑑定判定及說明：【鑑定結果說明】綜合一般醫
    學檢查及精神檢查之情形，這是一個多重障重度的個案，個
    案現在呈明顯的能力障礙，個案自我照顧能力呈明顯不足，
    個案的精神狀態應達不能為意思表示或受意思表示。【鑑定
    判定】(1)基於受鑑定人有其他心智缺陷（智能障礙合併語障
    ），其程度重大不能管理處分自己的財產，且回復之可能性
    低。(2)其心智缺陷之程度係不能為意思表示或受意思表示，
    可為監護宣告。」等語，有本院調查筆錄及成年監護鑑定書
    在卷可佐。綜上所述，本件相對人林玉明因心智缺陷，已達
    不能為意思表示或受意思表示之程度，爰依法宣告林玉明為
    受監護宣告之人。
四、再按受監護宣告之人應置監護人；法院為監護之宣告時，應
    依職權就配偶、四親等內之親屬、最近一年有同居事實之其
    他親屬、主管機關、社會福利機構或其他適當之人選定一人
    或數人為監護人，並同時指定會同開具財產清冊之人；法院
    選定監護人時，應依受監護宣告之人之最佳利益，優先考量
    受監護宣告人之意見，審酌一切情狀，並注意下列事項：一
    受監護宣告之人之身心狀態與生活及財產狀況。二受監護宣
    告人與其配偶、子女或其他共同生活之人間之情感狀況。三
    監護人之職業、經歷、意見及其與受監護宣告之人之利害關
    係。四法人為監護人時，其事業之種類與內容，法人及其代
    表人與受監護宣告之人之利害關係。修正後之民法第1110條
    、第1111條第1項、第1111條之1定有明文。查受監護宣告之
    人林玉明無配偶，其父親林石鐵、母親林陳賞、兄長林源已
    分別於民國73年8月25日、83年12月10日、96年12月17日死
    亡，聲請人林美香為林玉明之姊姊，此有戶籍謄本2件、除
    戶謄本3件附卷供參，雙方份屬姊弟，關係密切，加以受監
    護宣告之人林玉明其餘姊妹閔林順、林錦霞、林鳳玉同意由
    林美香擔任林玉明之監護人，亦有戶籍謄本、同意書、印鑑
    證明在卷可稽，本院綜參上情，認由聲請人林美香負責護養
    及照顧林玉明並管理其財產，應能符合林玉明之最佳利益，
    自屬適當之人選，以此，爰選定聲請人林美香為林玉明之監
    護人。又關於會同開具財產清冊之人部分，茲審酌關係人林
    鳳玉為受監護宣告之人林玉明之姐姐，關係人林鳳玉有意願
    擔任林玉明之會同開具財產清冊之人，亦有戶籍謄本、同意
    書、印鑑證明在卷可憑，林鳳玉於本件監護宣告事件，與林
    玉明亦無利害關係，則由林鳳玉擔任會同開具財產清冊之人
    並無不妥，爰指定關係人林鳳玉為會同開具財產清冊之人。
五、依民事訴訟法第608條第1項，裁定如主文。
中    華    民    國    99    年    11    月    29    日
                  家事法庭  法  官  林富郎
以上正本證明與原本無異。
如不服本裁定關於選定監護人及指定會同開具財產清冊之人等部
分，應於送達後十日內向本院提出抗告狀（附具繕本），並繳納
抗告費新臺幣壹仟元；其餘關於宣告監護之部分，不得抗告。
中    華    民    國    99    年    11    月    29    日
                            書記官  劉毓如

司法院資訊處製作；財團法人民間司法改革基金會備份。
